臺灣高等法院臺中分院民事判決　九十年度上字第三三二號
　　　上　訴　人　　戊○○
　　　上　訴　人　　己○○
　　　上　訴　人　　丙○○
　　　上　訴　人　　甲○○○
　　　上　訴　人　　丁○○
　　　被上訴人　　　庚○○
　　　複　代理人　　乙○○
右當事人間請求清償借款事件，上訴人對於中華民國九十年五月十七日臺灣彰化地方
法院八十九年度訴字第五七○號第一審判決提起上訴，本院判決如左：
    主    文
上訴駁回。
第二審訴訟費用由上訴人負擔。
    事實及理由
一、本件被上訴人起訴主張：上訴人之被繼承人李偉勳曾於民國（下同）八十四年七
    月二十七日向被上訴人借貸新台幣（下同）二百萬元（下簡稱系爭借款），嗣李
    偉勳全家（含子女）因九二一大地震全部死亡，而其遺產均由上訴人等共同繼承
    ，並由上訴人丙○○辦理限定繼承在案，依法其他上訴人均視為限定繼承，爰依
    借貸及繼承之法律關係，訴請上訴人以被繼承人李偉勳之遺產給付被上訴人二百
    萬元，及自訴狀繕本送達之翌日（按即八十九年七月十二日）起，至清償日止，
    按年息百分之五計算之法定利息，並願供擔保，請准宣告假執行等語。
    上訴人則以：否認李偉勳生前曾向被上訴人借貸系爭借款；又縱令借貸系爭借款
    ，李偉勳亦於八十七年九月十五日前清償完畢，是被上訴人之訴無理由等語，資
    為抗辯。
二、查本件原審對於被上訴人之請求，判決被上訴人全部勝訴，並為附條件假執行之
    宣告，上訴人全部聲明不服，求為廢棄原判決，並駁回被上訴人在第一審之訴及
    其假執行之聲請；被上訴人則求為判決駁回上訴
三、查被上訴人主張上訴人等人為李偉勳之共同繼承人，上訴人並於法定期間內向原
    審為限定繼承在案，有李偉勳繼承系統表、戶籍謄本在卷可稽（見原審卷第二五
    至四五頁），並經本院調閱原審八十九年繼字第一六號上訴人限定繼承卷，審閱
    無誤，復為上訴人所不爭執，自屬實在。
四、次查被上訴人主張李偉勳生前向被上訴人借貨系爭借款，但為上訴人所否認，依
    舉證責任之分配原則，自應由被上訴人就權利發生即系爭借款之事實，負舉證之
    責。經查：被上訴人主張李偉勳曾於八十四年七月二十七日向被上訴人借用二百
    萬元，業提出花蓮中小企業銀行跨行匯出匯款申請書代收入傳票影本一件為證（
    見原審卷第九頁），核與證人黃瑞明、陳黃笑分別於原法院審理時證稱：「八十
    四年七月間，李偉勳向我花蓮二姐原告（按即被上訴人）借二百萬元，是用匯的
    ．．．」；「．．是他的兒子有寄住我那裡，他（按即李偉勳）常說有向我二姐
    借二百萬元」等詞相符（見原審卷第七五、七六頁），復經原院依職權向彰化縣
    花壇鄉農會調閱李偉勳在該農會活期儲蓄存款帳號五二０─００四─00000
    00─一號客戶往來交易明細表查詢屬實，有該明細表在卷可考（見原審卷第六
    四頁），足證李偉勳生前確曾向被上訴人借用系爭借款無訛。又證人黃瑞明、陳
    黃笑雖未目睹系爭借款經過，但自李偉勳處得悉系爭借款之事，要與一般傳聞證
    據有間，是上訴人抗辯上開證詞，均屬傳聞證據，而不可採云云，顯有誤會。
五、查又被上訴人主張系爭借款，既堪採信，而上訴人抗辯系爭借款，業已清償完畢
    云云，依舉證責任之分配原則，自應由上訴人就對造已發生之權利已消滅即清償
    之事實，負舉證之責。查上訴人辯稱李偉勳分別於八十五年一月二十日所簽發金
    額二十萬元，八十四年七月三十日所簽發金額十八萬元，八十四年九月三十日所
    簽發金額三十萬元等三張支票，作為償還借款之支票云云，然經原法院向彰化縣
    花壇鄉農會調閱該農會甲存帳號二二二八─七號、發票人為李偉勳、發票日為於
    八十四年七月二十七日以後所有支票正反面影本結果，該農會函覆計五十九張（
    見原審卷證物袋），再經審核該五十九張支票受款人欄、領款人簽名欄等，均無
    被上訴人之姓名或簽名，足證上訴人辯稱該三紙支票，係用來清償上開借款云云
    ，顯無足採，況支票為無因證券，要難為特定原因（如清償）之證據（最高法院
    七十年度台上字第二三九八號判決參照），是縱令李偉勳簽發支票予被上訴人，
    亦難作為清償系爭借款之證據。又上訴人抗辯訴外人洪志忠曾於八十七年九月十
    五日出具之債務清償證明書影本一件（見原審卷第一二七頁），可作為系爭借款
    清償證據云云，惟查該證明書之債務人固為李偉勳，然債權人係訴外人洪志忠，
    且其債權額為四百萬元，顯與本件系爭借款無關，自難據為被告有利認定之依據
    。再經本院傳訊洪志忠證稱：「我沒有借他（按即李偉勳，下同）錢，他也沒有
    還我錢。本來他是預定要向我借錢，後來我母親（庚○○）叫我不要借他錢，所
    以我就沒有借他，但是抵押權已經設定了，所以，我才寫清償證明給他塗銷抵押
    權。」等詞在卷，益證洪志忠債務清償證明書，核與系爭借款無關。另上訴人聲
    請傳訊之證人楊正輝、林香蘭雖結證證稱李偉勳之妻黃秀女曾積欠「阿軟」等多
    人借款或會款，並簽發李偉勳之支票償債云云（見本院卷第五七至六二頁）。惟
    查上訴人所舉證人林香蘭、楊正輝二人，於本院訊問其對李偉勳的債權債務關係
    是否清楚時，不是表示「不知道」，就是說「不清楚」，有該筆錄可按（見本院
    卷五九頁反面、六一頁），因此該二證人不能證明李偉勳有無積欠被上訴人系爭
    借款；再前開二證人雖證明李偉勳之配偶黃女有欠證人錢，但如此僅能證明李偉
    勳夫婦財務狀況很糟，糟到其妻還要向人招會借錢以供家用，卻不能反證證明李
    偉勳並未欠積欠被上訴人系爭借款。準此，上訴人既未能舉證以實其說，其抗辯
    系爭借款業已清償云云，自不足取。至於何類財產屬李偉勳之遺產，乃執行問題
    ，非本院所得審究，併此明。
六、綜上所述，本件被上訴人主張上訴人之被繼承人李偉勳積欠系爭借款為可採，上
    訴人所辯均為無可取。從而，被上訴人本於消費借貸及繼承之法律關係，請求上
    訴人應以其被繼承人李偉勳之遺產給付被上訴人二百萬元，及自起訴狀繕本送達
    翌日即八十九年七月十二日起至清償日止按年息百分之五計算之法定遲延利息，
    為有理由，應予准許。是則原審判命上訴人如數給付，及為供擔保假執行及免為
　　假執行之宣告，於法並無不合。上訴意旨指摘原判決不當，求予廢棄改判，為無
　　理由，應予駁回其上訴。
七、本件事證已臻明確，兩造其餘攻擊或防禦方法及所提證據，均與本院心證之形成
    及判決結果，不生影響，爰不一一再加以論述，併此明．
八、據上論結，本件上訴為無理由，依民事訴訟法第四百四十九條第一項、第七十八
    條、第八十五條第一項前段，判決如主文。
中　　　華　　　民　　　國　　九十一　　年　　　四　　月　　三　　　　日
~B1民事第六庭審判長法　官　吳火川
~B2　　　　　　　　法　官　饒鴻鵬
~B3　　　　　　　　法　官　陳繼先
右為正本係照原本作成。
如對本判決上訴，須於收受判決送達後二十日內向本院提出上訴書狀，其未表明上訴
理由者，應於提出上訴後二十日內向本院提出上訴理由書（須按他造人數附具繕本）
，並繳納送達用雙掛號郵票拾份（每份參拾肆元）。
上訴時應提出委任律師或具有律師資格之人之委任狀；委任有律師資格者，另應附具
律師及格證書及釋明委任人與受任人有民事訴訟法第四百六十六條之一第一項但書或
第二項（詳附註）所定關係之釋明文書影本。
~B 　 　　　　　　書記官　劉建智
中　　　華　　　民　　　國　　九十一　　年　　　四　　　月　　　四　　　日
附註：
民事訴訟法第四百六十六條之一（第一項、第二項）
對於第二審判決上訴，上訴人應委任律師為訴訟代理人。但上訴人或其法定代理人具
有律師資格者，不在此限。
上訴人之配偶、三親等內之血親、二親等內之姻親，或上訴人為法人、中央或地方機
關時，其所屬專任人員具有律師資格並經法院認為適當者，亦得為第三審訴訟代理人
。
                                                                        Ｂ
